【裁判字號】    94,簡再,6
【裁判日期】    950110
【裁判案由】    償還公費
【裁判全文】
臺北高等行政法院判決
                                   94年度簡再字第00006號
                              .
再 審 原 告  臺灣警察專科學校
代  表  人   甲○○
訴訟代理人   葉秀美律師
複代理人     李玉海律師
再 審 被 告  乙○○
上列當事人間因償還公費事件，再審原告對本院中華民國93年10
月15日93年簡字第283號判決提起再審之訴。本院判決如下：
    主  文
原確定判決廢棄。
再審被告應給付再審原告新臺幣91,811元。
再審及前審訴訟費用由再審被告負擔。
    事  實
緣再審原告臺灣警察專科學校起訴主張：再審被告乙○○自民國
（下同）72年8月12日入學原告前身臺灣省警察學校專科警員班
第2期第1中隊，學籍號碼720298號，74年7月15日畢業分發至臺
北縣警察局實習，惟再審被告服務未滿規定之6年年限即因遭免
職而離職，依入學志願書之約定應賠償在校訓練期間所領薪俸、
津貼、實物及所有訓練費，計新臺幣（下同）91,811元，爰依兩
造間之契約關係，向本院訴請再審被告給付再審原告91,811元云
云。經本院以93年簡字第283號判決：「原告之訴駁回。訴訟費
用由原告負擔。」再審原告仍不服，提起再審之訴。茲摘敘兩造
訴辯意旨如左：
壹、原告起訴主張略謂：
一、聲明：
(一)、原確定判決廢棄。
(二)、再審被告應給付再審原告新臺幣91,811元。
(三)、再審及前審訴訟費用由再審被告負擔。
二、理由：
(一)、再審被告係再審原告前身臺灣省警察學校專科警員班第2期
    之學生，於該期之招生簡章之報考資格，修業期間及待遇之
    備考上載有：「(二)、畢業分發實習及格後，須在各警察機關
    連續服務滿6年，在規定服務年限內，因故辭職或因故免職
    者，均應賠償訓練費用並冊報回役。」足證再審原告對於「
    未依規定連續服務期滿6年應賠償訓練費用」之部分，已明
    確訂定於此行政契約中，並經由公告之方式對外要約，而再
    審被告同意參加考試，顯已知悉此行政契約之內容，並至少
    已默示同意此行政契約之內容，故再審被告於違反「未依規
    定連續服務期滿6年應賠償訓練費用」之契約約定時，即應
    賠償再審原告所有之訓練費用。故再審原告自得依行政訴訟
    法第273條第1項第13款之規定提起本件再審之訴。
(二)、至於「中央警官學校警察專科學校暨警察學校畢業學生服務
    年限辦法」雖業於92年1月13日經內政部以台內警字第
    092075082號令發布廢止，惟再審被告發生條件成就之事實
    係在內政部廢止「中央警官學校警察專科學校暨警察學校畢
    業學生服務年限辦法」之前，基於不溯及既往之原則，自不
    影響再審原告求償之權益，併予說明之。
貳、被告答辯主張略謂：被告未於言詞辯論期日到庭，亦未提出
    書狀記載其聲明及主張。
    理  由
一、本件再審被告經合法通知，未於言詞辯論期日到場，依行政
    訴訟法第218條準用民事訴訟法第386條、第385條第1項前段
    規定，核無民事訴訟法第386條所列各款情形，爰依到場再
    審原告之聲請，由其一造辯論而為判決，合先敘明。
二、另按行政訴訟法第273條第1項第13款之規定：「有左列各款
    情形之一者，得以再審之訴對於確定終局判決聲明不服：十
    三、當事人發現未經斟酌之證物或得使用該證物者。但以如
    經斟酌可受較有利益之裁判者為限。」
三、再審原告起訴意旨略謂：再審原告對於「未依規定連續服務
    期滿6年應賠償訓練費用」部分，已明確訂定於行政契約中
    ，並經由公告方式對外要約，而再審被告同意參加考試，顯
    已知悉此契約之內容，並至少已默示同意此契約內容。又再
    審被告發生條件成就之事實係在內政部廢止「中央警官學校
    警察專科學校暨警察學校畢業學生服務年限辦法」前，自不
    影響再審原告求償之權益。依行政訴訟法第273條第1項第13
    款之規定提起本件再審之訴云云。
四、經查，再審被告係再審原告前身臺灣省警察學校專科警員班
    第2期之學生，於該期之招生簡章之報考資格，修業期間及
    待遇之備考上載有：「(二)、畢業分發實習及格後，須在各警
    察機關連續服務滿6年，在規定服務年限內，因故辭職或因
    故免職者，均應賠償訓練費用並冊報回役。」足證再審原告
    對於「未依規定連續服務期滿6年應賠償訓練費用」之部分
    ，已訂定於此行政契約中，並經由公告之方式對外要約，而
    再審被告同意參加考試，顯已知悉此行政契約之內容，並默
    示同意此行政契約之內容，故再審被告於違反「未依規定連
    續服務期滿6年應賠償訓練費用」之契約約定時，即應賠償
    再審原告所有之訓練費用。再審原告於確定終局判決前，未
    及提出，嗣於判決確定後，再審原告始發現該招生簡章此一
    得使用該證物，故再審原告自得依行政訴訟法第273條第1項
    第13款之規定提起本件再審之訴。
五、按行政機關基於法定職權，為達特定之行政目的，於不違反
    法律規定之前提下，得與人民約定提供某種給付，並使接受
    給付者負合理負擔或其他公法上對待給付義務，而成立行政
    契約關係。又師範教育為教師缺額補充困難，以公費教育方
    式，培養人才，並經學校與公費學生訂立契約，其性質上係
    屬行政契約。經查，再審被告自七十二年八月十二日入學再
    審原告前身台灣省警察學校專科警員班第二期第一中隊，學
    籍號碼七二○二九八號，七十四年七月十五日畢業分發至台
    北縣警察局實習，惟再審被告服務未滿規定之六年年限，即
    因遭免職而離職，在校訓練期間所領薪俸、津貼、實物及所
    有訓練費，計九一、八一一元，有再審原告提出台灣警察專
    科學校八十年四月十三日警專字第一六三七號函附卷可按，
    且有再審原告所提上開再審被告招生之該期招生簡章可稽。
    是原告依前開行政契約及內政部發布之「中央警官學校警察
    專科學校暨警察學校畢業學生服務年限辦法」等規定，就公
    法上原因發生之給付，請求被告償還其於就讀再審原告前身
    台灣省警察學校專科警員班第二期期間所享受之公費新臺幣
    91,811元，自屬於法有據，應予准許。
六、綜上所述，依再審原告事後發現所提該期之招生簡章之資料
    ，本院前確定判決因再審原告於終局判決前未提出上開事證
    未及審酌而駁回再審原告之起訴，應予變更，再審原告以發
    現新證據依行政訴訟法第273條第1項第13款提起再審之訴，
    求為判決將本院93年簡字第283號確定判決予以廢棄，並命
    再審被告給付如主文，為有理由。
據上論結，本件原告之訴為無理由，爰依行政訴訟法第218條、
第195條第1項前段、第98條第3項前段、民事訴訟法第385條第1
項前段判決如主文。
中    華    民    國    95    年     1    月   10     日
                         第 七 庭  法  官  劉介中
上為正本係照原本作成。
本件以訴訟事件所涉及之法律見解具有原則性者為限，始得於本
判決送達後20日內向本院提出上訴狀並表明上訴理由，如已於本
判決宣示後送達前提起上訴者，應於判決送達後20日內補具上訴
理由（均按他造人數附繕本），且經最高行政法院許可後方得上
訴。
中    華    民    國    95    年     1    月   10     日
                                   書記官  黃明和


司法院資訊處製作；財團法人民間司法改革基金會備份。
